臺灣臺北地方法院民事判決　　　　　　 94年度重訴字第101號
原　　　告　　 台灣中小企業銀行股份有限公司
法定代理人　 　辛○○
訴訟代理人　　 己○○
　　　　　　　 甲○○
被　　　告　　 上允傳播股份有限公司
　　　　　　　　　　　　　樓
兼法定代理人　 庚○○
被　　　告　　 上允媒體科技有限公司
兼法定代理人　 丙○○
被　　　告　 　丁○○
　　　　　　 　宗景科技股份有限公司
法定代理人　 　乙○○
上列當事人間請求清償借款事件，經本院於民國九十四年四月二
十七日言詞辯論終結，判決如下：
    主  文
被告上允傳播股份有限公司、庚○○、丙○○、丁○○應連帶給
付原告新台幣陸佰伍拾壹萬貳仟參佰陸拾元及附表一編號一、
二、三所示之利息、違約金。
被告宗景科技股份有限公司及上允傳播股份有限公司應連帶給付
原告新台幣壹佰零肆萬捌仟捌佰貳拾肆元及如附表二所示之利息
。
上開給付，於任一被告給付範圍內，他被告同免責任。
被告庚○○應給付原告新台幣貳拾捌萬伍仟捌佰壹拾伍元及附表
一編號四、五所示之利息、違約金。
被告丙○○、庚○○、丁○○應連帶給付原告新台幣壹佰萬元及
附表一編號六所示之利息、違約金。
被告丙○○應給付原告新台幣貳拾柒萬零柒佰伍拾參元及附表一
編號七、八所示之利息及違約金。
被告上允媒體科技有限公司、庚○○、丙○○應連帶給付原告新
台幣壹拾柒萬陸仟陸佰參拾柒元及附表一編號九之利息及違約金
。
訴訟費用由被告上允傳播股份有限公司、庚○○、丙○○、丁○○連帶負擔百分之七十；被告宗景科技股份有限公司及上允傳播
股份有限公司連帶負擔百分之十二；被告庚○○負擔百分之四；
被告丙○○、庚○○、丁○○連帶負擔百分之十；被告丙○○負
擔百分之二；被告上允媒體科技有限公司、庚○○、丙○○應連
帶負擔百分之二。
本判決第二項所命給付，得假執行。
    事實及理由
一、本件被告上允傳播股份有限公司（下稱上允傳播公司）、上
    允媒體科技有限公司（下稱上允媒體公司）、庚○○、丙○○經合法通知，未於言詞辯論期日到場，被告丁○○未於最
    後言詞辯論期日到場，核均無民事訴訟法第三百八十六條所
    列各款情形，爰依原告之聲請，由其一造辯論而為判決。
二、本件原告起訴主張：（1）被告上允傳播公司於民國93年5月
    間以被告庚○○、丙○○、丁○○為連帶保證人向原告聲請
    借款乙筆，金額為新台幣500,000元，並簽訂國內信用狀融
    資契約二份，融資額度分別為新台幣3,000,000元及美金
    200,000元。被告上允傳播公司依上開融資契約向原告辦理
    貸款融資分別獲款新台幣1,500,870元及美金1,980,000元，
    但被告上允傳播公司未依約付款，原告可依進口物資融資契
    約第七條約定將美金140,842元2分部分折算為新台幣，合計
    被告上允傳播公司此部分積欠原告之款項計新台幣
    6,512,360元，及依附表一編號一、二、三所示之利息及違
    約金。（2）被告丙○○於93年3月間以被告庚○○及丁○○
    為連帶保證人向原告申請青年創業貸款乙筆，金額為新台幣
    1,000,000元。但被告丙○○未依約清償，尚積欠原告新台
    幣1,000,000元及依附表一編號六所示之利息、違約金。（3
    ）被告庚○○、丙○○於93年3月分別向原告申請樂透貸，
    金額分別為新台幣200,000元，並簽立小額信用貸款約定書
    。依該條款第5條約定如被告庚○○及丙○○未依約清償，
    應按週年利率15﹪計付法定遲延利息，惟被告庚○○及丙○○分別自93年6、7月起即未依約清償，尚分別積欠原告新台
    幣153,570元及新台幣156,380元，及依附表一編號四及七所
    示之利息、違約金。（4）被告庚○○、丙○○於93年3月起
    分別持用原告核發之信用卡（庚○○卡號：
    0000-0000-0000-0000；丙○○卡號0000-0000-0000-0000）
    簽帳消費，並簽立約定條款在案。依該條款第9條約定被告
    庚○○及丙○○應按期給付原告各項帳款，否則應依約定利
    率加付遲延利息及違約金，惟被告庚○○及丙○○自93年9
    月起即未依約繳納消費款，尚積欠原告消費款分別計新台幣
    132,245元及新台幣114,373元暨如附表一編號五及編號八之
    利息、違約金。（5）被告上允媒體公司於93年5月起申請原
    告核發商務卡並同意交被告庚○○及丙○○持用（卡號：
    0000-0000-0000-0000）簽帳消費，並簽立約定條款，被告
    庚○○及丙○○應負連帶保證責任。另依該條款第9條約定
    被告上允媒體公司應按期給付原告各項帳款，否則應依約定
    利率加付遲延利息及違約金，惟被告上允媒體公司自93年9
    月起即未依約繳納消費款，尚積欠原告消費款新台幣
    176,637元及如附表一編號九所示之利息、違約金。（6）被
    告上允傳播公司為清償上開（1）之借款，背書轉讓如附表
    二所示發票人為被告宗景科技股份有限公司（下稱被告宗景
    公司），金額計新台幣1,408,024元之支票乙紙。經原告提
    示遭退票。爰依票據法第144條及第96條第1項規定請求發票
    人即被告宗景公司及被告上允傳播公司連帶給付上開票款，
    而被告宗景公司及上允傳播公司此部分款項，與被告上允傳
    播公司、庚○○、丙○○及丁○○上開（1）項借款，係屬
    不真正連帶法律關係，於任一被告清償後，他被告同免責任
    等情，爰聲明求為如主文第一項至第七項所示。
    被告丁○○未於最後言詞辯論期日到場，據其前到場所為之
    陳述及提出之準備書狀則以：其為被告上允傳播公司之企業
    撰稿人員，其以留存在被告上允傳播公司之手稿及印章於93
    年3月23日至原告銀行辦理對保，其僅同意擔任被告丙○○
    上開新台幣1,000,000元青年貸款之連帶保證人，並未同意
    擔任被告上允傳播公司上開新台幣500,000元、新台幣
    3,000,000元及美金198,000元融資貸款之連帶保證人。比對
    上開借據、進口物資融資契約及國內信用狀融資契約上，被
    告丁○○之地址欄為空白、被告上允傳播公司、庚○○及丙○○之地址則以印章蓋印，相較於上開青年貸款契約被告丁○○地址欄為被告丁○○所書寫，及被告丙○○及庚○○之
    地址亦以書寫方式為之，可認上開借據、進口物資融資契約
    及國內信用狀融資契約並非被告丁○○所簽立。又上開借據
    、進口物資融資契約及國內信用狀融資契約上「丁○○」之
    簽名字跡僅是類似被告丁○○之筆跡，至其上之蓋章則是遭
    盜用，被告丁○○並未同意擔任該三筆借款之連帶保證人等
    語，資為抗辯。並聲明求為原告之訴駁回。
    被告上允傳播公司、庚○○、丙○○、丁○○、上允媒體公
    司、宗景公司未到場陳述，亦未提出書狀以供本院審酌。
三、原告主張之上開事實，業據提出借據、國內信用狀融資契約
    、進口物資融資契約、開發信用狀申請書、青年創業貸款契
    約、卡友樂透貸申請書、國際信用卡申請書、約定條款、信
    用卡交易明細、商務卡申請書及約定條款、持卡人約定條款
    、交易明細表、支票、退票理由單等件為證（見本院卷第8
    頁至第25頁），被告上允傳播公司、庚○○、丙○○、上允
    媒體公司既未到場陳述，復未提出書狀以供本院審酌，被告
    宗景公司已於相當時期受合法通知（非公示送達），而於言
    詞辯論期日不到場，亦未提出準備書狀為爭執，堪信原告主
    張為真實。被告丁○○雖抗辯其僅擔任被告丙○○新台幣
    1,000,000元青年貸款之連帶保證人，並未擔任被告上允傳
    播公司上開新台幣500,000元、新台幣3,000,000元及美金
    200,000元融資借款之連帶保證人云云。惟查被告丁○○到
    場自認上開新台幣500,000元、新台幣3,000,000元及美金
    200,000元融資借款借據上之「丁○○」印文係屬真正（見
    本院卷第36頁），並有借據、國內信用狀融資契約、進口物
    資融資契約各乙份在卷可查（見本院卷第第8頁至第9頁及第
    12頁），依民事訴訟法第358條第1項規定，推定為真正。被
    告丁○○又云上開印文係遭盜蓋，惟為原告所否認。查私人
    之印章，由自己使用為常態，被人盜用為變態，主張印章遭
    盜蓋之變態事實之當事人，自應就此印章被盜用之事實負舉
    證之責任（最高法院86年度台上字第717號判決要旨參照）
    。然被告丁○○就此不能舉證證明。再證人即上開新台幣
    500,000元、新台幣3,000,000元及美金200,000元之融資借
    款之徵信人及對保人戊○○到場證稱：上開三份融資契約之
    簽定均由其辦理對保程序，其已確認借款人及連帶保證人提
    出之
    ，且在被告丁○○簽立上開融資契約前，其已依被告丁○○
    留存之電話號碼向被告丁○○本人辦理徵信，已經被告丁○○確認（見本院卷第65頁及第96頁），益證上開借據、國內
    信用狀融資契約及進口物資融資契約上所蓋被告丁○○印文
    ，並無遭盜蓋之情事。被告又云上開借據、國內信用狀融資
    契約及進口物資融資上被告丁○○之地址欄為空白、被告上
    允傳播公司、庚○○及丙○○之地址則以印章蓋印，相較於
    上開青年貸款契約被告丁○○地址欄為被告丁○○所書寫，
    及被告丙○○及庚○○之地址亦以書寫方式為之，可認上開
    借據、進口物資融資契約及國內信用狀融資契約並非被告丁○○所簽立云云。然查僅以上開青年貸款契約（見本院卷第
    14頁）被告丁○○之地址欄有手寫地址，尚不能認定被告丁○○同意擔任連帶保證人之借款契約，必均會親自填寫地址
    ，則雖上開借據、國內信用狀融資契約及進口物資融資契約
    之地址欄雖為空白，仍不能以此否認被告丁○○非該三份契
    約之連帶保證人；況證人戊○○亦到場證稱：部分借款人剛
    開始會自己填寫地址欄，但後來會覺得需填太多文件，會改
    以蓋印方式代手寫（見本院卷第96頁）等語，自不能以上開
    借據、國內信用狀融資契約及進口物資融資契約上之被告上
    允傳播公司、庚○○及丙○○之地址以蓋章代書寫，即認定
    該三份契約係遭被告庚○○及丙○○盜蓋完成，被告丁○○
    此部分抗辯，自不足取。
四、被告上允傳播公司既未依上開借據、國內信用狀融資契約及
    進口物資融資契約清償借款，被告庚○○、丙○○及丁○○
    自應負連帶保證人責任，連帶給付附表一編號一、二、三之
    本金、利息及違約金；被告丙○○未依上開青年貸款契約清
    償借款，被告庚○○及丁○○應負連帶保證人責任，連帶給
    付附表一編號六之本金、利息及違約金；被告庚○○及丙○○應分別依小額信用貸款契約書及信用卡約定條款負清償借
    款之責，分別給付附表一編號四、五、七、八之本金、利息
    及違約金；被告上允媒體公司未依上開商務卡約定條款清償
    借款，被告丙○○及庚○○應負連帶保證責任，連帶給付附
    表一編號九之本金、利息及違約金；被告上允傳播公司及宗
    景公司應分別依票據法第144條及第96條第1項規定對執票人
    即原告負連帶給付責任，連帶給付附表二之本金、利息及違
    約金。又被告宗景公司簽發、被告上允傳播公司背書上開支
    票，係為清償被告上允傳播公司、庚○○、丙○○及丁○○
    附表一編號一、二、三之債務，故該二項債務係屬不真正連
    帶關係，於其中一被告給付範圍內，他被告同免責任。
五、綜上所述，原告依上開借據、國內信用狀融資契約、進口物
    資融資契約、青年貸款契約、小額信用貸款契約書、信用卡
    約定條款、商務卡約定條款，請求被告給付如主文第一項至
    第七項所示，洵屬有據，應予准許。
六、本判決第六項給付，係命被告宗景公司及上允傳播公司依票
    據所為之給付，依民事訴訟法第389條第1項第3款及第427條
    第2項第6款規定，應依職權宣告假執行。
七、據上論結，原告之訴為有理由，依民事訴訟法第385條第一
    項前段、第85條第1項及第2項，389條第1項第3款，判決如
    主文。
中　　華　　民　　國　　94　　年　　4 　　月　　29　　日
                  民事第三庭    法　官　黃書苑
以上正本係照原本作成。
如對本判決上訴，須於判決送達後20日內向本院提出上訴狀。
中　　華　　民　　國　　94　　年　　4 　　月　　29　　日
                    　　　　　　書記官　趙郁涵
